【裁判字號】    98,消債抗,114
【裁判日期】    990129
【裁判案由】    更生事件
【裁判全文】
臺灣臺中地方法院民事裁定           98年度消債抗字第114號
抗  告  人  友邦國際信用卡股份有限公司
法定代理人  乙○○
代  理  人  丙○○
上抗告人因債務人甲○○聲請更生事件，對於民國98年7月1日本
院98年度執消債更字第183號所為裁定提起抗告，本院裁定如下
：
    主  文
抗告駁回。
抗告費用新台幣壹仟元由抗告人負擔。
    理  由
一、抗告人之抗告意旨略以：本件更生聲請事件之卷證資料，其
    中財團法人金融聯合徵信中心出具之當事人綜合信用報告—
    債務清理條例前置協商專用債權人清冊（下稱債清條例前置
    協商專用債權人清冊）已明列抗告人始為債務人甲○○之債
    權人，然債務人甲○○自行編造之債權人清冊卻誤載為永豐
    信用卡股份有限公司（下稱永豐信用卡公司），且法院就此
    部分亦未詳加調查，致誤認債權人為永豐信用卡公司，而未
    依消費者債務清理條例（下稱消債條例）第47條第3項規定
    ，將法院裁定開始更生程序之公告及債權人清冊送達於抗告
    人，致使抗告人未能依消債條例之規定申報、補報債權，如
    因此發生「失權」之效果，實已妨礙抗告人行使法律保護之
    要件。乃原裁定竟認定抗告人疏未注意本件於98年3月9日即
    已更生公告，而未遵期申報、補報債權；又謂抗告人因未經
    債務人陳報而列為債權人，雖有不可歸責之理由云云，其理
    由顯然前後矛盾，難令抗告人折服，爰依法提起抗告，請求
    廢棄原裁定等語。
二、按法院裁定開始更生程序後，即應公告申報、補報債權之期
    間及債權人應於期間內向監督人申報債權；未選任監督人者
    ，應向法院為之；其有證明文件者，並應提出之。及不依規
    定申報、補報債權之失權效果，消債條例第47條第1項第3款
    、第4款定有明文。債權人因非可歸責於己之事由，致未於
    法院所定申報債權之期間申報債權者，得於其事由消滅後10
    日內補報之。但不得逾法院所定補報債權之期限，此觀諸同
    條例第33條第2項之規定即明。復按，債務人依更生條件全
    部履行完畢者，除消債條例別有規定外，已申報之債權未受
    清償部分及未申報之債權，均視為消滅。但其未申報係因不
    可歸責於債權人之事由者，債務人仍應依更生條件負履行之
    責，亦為消債條例第73條所明定。準此可知，為確保、貫徹
    債務人之更生實效，於債務人依更生條件全部履行時，賦予
    免責效力，亦即已申報之債權未受償部分及未申報之債權，
    均視為消滅。惟若債權人未申報債權係因不可歸責於己之事
    由者，債務人仍應依更生條件負履行之責。蓋債權人因不可
    歸責於己之事由，致未於更生程序申報或補報債權，如亦令
    其債權視為消滅，未免不公，故為保障債權人之程序參與權
    ，在欠缺程序保障情形下，仍使其受與已申報債權人同等之
    待遇。是則，債權人之遵期申報債權，對其權利之行使關係
    重大，故債務人聲請更生時，應提出債權人清冊，表明債權
    人之姓名或名稱及地址，各債權之數額、原因及種類。且債
    權人清冊已記載之債權人，視為其已於申報債權期間之首日
    為與清冊記載同一內容債權之申報。而更生之公告及債權人
    清冊並應送達於已知住居所、事務所或營業所之債權人（消
    債條例第43條第1項、第2項第1款，第47條第3項、第4項參
    照），俾保障債權人之權益。
三、經查，債務人甲○○為本件更生聲請時，固提出其債權人清
    冊，惟該清冊所載關於其所積欠信用卡債務121,058元部分
    ，債權人卻誤載為永豐信用卡公司，此觀之債務人甲○○所
    另提出之償還計劃表及債清條例前置協商專用債權人清冊（
    按此等表冊附於97年度消債更字第1232號更生事件卷）明示
    此部份信用卡債務之債權人實為抗告人，而非永豐信用卡公
    司甚明。原審依債務人甲○○於債權人清冊之記載，因而於
    裁定開始更生程序後，未將更生之公告及債權人清冊送達於
    抗告人，致抗告人未能及時據以核對債權人清冊所載其債權
    之數額、原因及種類是否無誤，並遵期於申報、補報債權期
    間向原審法院申報或補報其債權數額，遲至債務人甲○○於
    法院所定補報債權期限（即98年4月27日）屆滿後之98年6月
    8 日具狀向原審法院陳報其誤將債權人列載為永豐信用卡公
    司，並聲請更正其實際債權人應為抗告人，原審法院始據以
    編造債權表，而將抗告人對債務人甲○○之此部分信用卡本
    金債權121,058元記載於債權表上，並將該債權表依法送達
    於抗告人。抗告人因此直至98年6月19日收受債權表後，始
    知悉債務人甲○○為本件更生之聲請及誤將債權人即抗告人
    記載為永豐信用卡公司等情事，且經其核對債權表後發現債
    務人甲○○所稱抗告人之債權金額為121,058元有誤，實則
    抗告人對債務人甲○○之債權，除該121,058元信用卡本金
    債權外，另尚有自96年10月2日起至98年3月8日止之利息債
    權26, 119元及違約金債權43,578元漏未論列，總計其債權
    金額共計190,775元，並據以於98年6月25日具狀向原審法院
    聲明異議，請求准予更正債權表有關其債權內容數額之記載
    ，此有各該送達證書及聲明異議狀附於98年度執消債更字
    183號卷可考。是依此情形而論，足認抗告人未能遵期於申
    報、補報債權期間申報或補報前揭利息及違約金債權，係不
    可歸責於抗告人之事由所致。乃原裁定竟認抗告人係疏未注
    意本件已於98年3月9日為更生公告；又謂抗告人因未經債務
    人陳報而列為債權人，雖有不可歸責之事由，但因自行疏失
    未注意及更生裁定公告之補申報債權期間，而未遵期申報債
    權云云，於法顯有未洽。縱使抗告人對債務人甲○○之信用
    卡本金債權121,058元因已記載於債權人清冊（按：債務人
    甲○○原固誤載債權人為永豐信用卡公司，然嗣後既已具狀
    聲請更正為抗告人，故本院認為仍應認債務人甲○○已於債
    權人清冊記載抗告人之此部分信用卡本金債權），而視為抗
    告人已於申報債權期間之首日為與該同一內容債權之申報，
    並不生失權之效果，且原審法院亦業已據此將該本金債權編
    造於債權表內。但因債權人就逾債權人清冊記載內容部分之
    債權，仍應遵期申報，始得行使其權利（消費者債務清理條
    例施行細則第22條規定參照），而抗告人對債務人甲○○之
    上開利息及違約金債權又已逾原審法院所定補報債權之期限
    ，如仍許抗告人再為補報，實有礙更生程序之進行與安定，
    為利程序之迅速進行，即使確係非可歸責於抗告人之事由致
    未遵期申報，且債務人甲○○及聯邦商業銀行股份有限公司
    、台新國際商業銀行股份有限公司、日盛國際商業銀行股份
    有限公司、匯誠第二資產管理股份有限公司（按此公司乃受
    讓慶豐商業銀行股份有限公司對債務人甲○○之債權）等其
    他債權人對各該利息及違約金債權之存在亦均不爭執（見本
    院98年10月16日言詞辯論筆錄），參酌消債條例第33條第2
    項但書之規定及其立法理由，抗告人亦不得再為補報。從而
    ，抗告人當然亦無從據此聲請原審法院更正債權表有關其債
    權內容金額之記載。是抗告人提出異議，主張其未能於本件
    更生程序遵期申報或補報前述利息及違約金債權，並無可歸
    責之事由，而執此要求原審法院更正改編債權表有關抗告人
    之債權內容及金額，於法尚嫌無據，不應准許。原法院裁定
    駁回抗告人之異議，其所持理由雖未儘洽當，惟結論則無不
    同，應認本件抗告為無理由而駁回之。至抗告人未能遵期申
    報或補報該等利息及違約金債權，因屬不可歸責於抗告人之
    事由，故依法應依消債條例第73條但書之規定主張其權利，
    亦即債務人甲○○仍應依更生條件負履行之責，使抗告人受
    與已申報債權人同等之待遇，以保障抗告人之程序參與權，
    附此敘明。
四、末按，原裁定固曾援引消債條例第36條第1項之規定。然據
    該條項規定之內容：「對於債權人所申報之債權及其種類、
    數額或順位，債務人或其他債權人得自債權表送達之翌日
    起，監督人、管理人或其他利害關係人得自債權表公告最
    後揭示之翌日起，於十日內提出異議」以觀，可知在更生或
    清算程序中，因債權人所申報之債權及其種類、數額或順位
    ，影響債務人及「其他債權人」之權益，故許債務人及其他
    債權人得循異議、抗告程序以為救濟。準此以觀，得依此條
    項規定提出異議之人，係指受異議債權人以外之其他債權人
    ，非謂債權人本人對債權表有關其債權內容之記載亦得據該
    法文規定提出異議。更何況本件抗告人依其聲明異議狀及抗
    告狀所載意旨，顯係主張就逾債權人清冊記載內容部分之前
    揭利息及違約金債權，因係非可歸責於抗告人之事由，致未
    能遵期申報，而爭執可否補報該等債權，並據以請求更正債
    權表有關其債權內容金額之記載，核與消債條例第36條第1
    項規定之情形顯然無涉，是原裁定誤為援引該條項規定，容
    有誤會，併此敘明。
五、據上論結，本件抗告為無理由，依消費者債務清理條例第15
    條，民事訴訟法第495條之1第1項、第449條第2項、第95條
    、第78條，裁定如主文。
中    華    民    國    99    年    1    月    29    日
                  民事第二庭    審判長法  官  王  銘
                                      法  官  呂麗玉
                                      法  官  吳美蒼
正本係照原本作成。
不得再抗告。
中    華    民    國    99    年    1    月    29    日
                                      書記官

司法院資訊處製作；財團法人民間司法改革基金會備份。
